【裁判字號】    99,交聲,250
【裁判日期】    990301
【裁判案由】    違反道路交通管理處罰條例聲明異議
【裁判全文】
臺灣桃園地方法院刑事裁定             99年度交聲字第250號
異  議  人  甲○○
上列異議人即受處分人因違反道路交通管理處罰條例案件，對於
交通部公路總局新竹區監理所桃園監理站民國99年2 月5 日所為
之處分（原處分案號：桃監裁字第裁52-DB0000000號），聲明異
議，本院裁定如下：
    主  文
原處分撤銷。
甲○○汽車駕駛人，駕駛汽車經測試檢定酒精濃度超過規定標準
，應接受道路交通安全講習，且壹年內不得考領自用小客車駕駛
執照。
    理  由
一、原處分意旨略以：異議人即受處分人甲○○於民國97年11月
    11日凌晨0 時50分許，駕駛車牌號碼JA-3065 號自用小客車
    ，行經桃園縣八德市○○街36號前時，為警以「酒後駕車，
    經警方酒測值為1.04mg/l」為由，製單舉發違規。原處分機
    關依道路交通管理處罰條例第35條第1 項第1 款之規定裁處
    異議人罰鍰新臺幣（下同）49,500元，一年內不得考領汽車
    駕駛執照，並施以道路交通安全講習等語。
二、聲明異議意旨則以：異議人甲○○已因本件酒駕違規涉公共
    危險罪，經本院以98年度桃交簡字第3147號判決判處罰金5
    萬元，如易服勞役以新臺幣1,000 元折算1 日確定，異議人
    並已易服勞役而於宜蘭縣政府環境保護局勞動工作，又異議
    人家境清寒，無力支付罰鍰，願以勞役替代罰鍰，請求撤銷
    原處分等語。
三、按汽車駕駛人飲用酒類或其他類似物後其吐氣所含酒精濃度
    超過每公升0.25毫克或血液中酒精濃度超過百分之0.05以上
    者，不得駕車，道路交通安全規則第114 條第2 款定有明文
    。又汽車駕駛人，駕駛汽車經測試檢定有酒精濃度超過規定
    標準者，處新臺幣15,000元以上60,000元以下罰鍰，並當場
    移置保管其車輛及吊扣其駕駛執照1 年；汽車駕駛人，有第
    35條第1 項規定之情形，應接受道路交通安全講習；汽車駕
    駛人違反本條例規定，應受吊扣駕駛執照處分，於汽車駕駛
    人係無駕駛執照駕車者，在所規定最長吊扣期間內，不得考
    領駕駛執照，道路交通管理處罰條例第35條第1 項第1 款、
    第24條第1 項第2 款及第67條第6 項分別定有明文。
四、經查：
  (一)本件異議人於97年11月11日凌晨0 時50分許，酒後駕駛車牌
    號碼JA-3065 號自用小客車，行經桃園縣八德市○○街36號
    前時，為警以「酒後駕車，經警方酒測值為1.04mg /l 」為
    由，製單舉發違規之事實，業據異議人坦認不諱，並有本件
    舉發違規通知單、酒測紀錄表各1 份附卷可稽。又異議人因
    上開酒後駕車公共危險案件，業經本院以98年度桃交簡字第
    3147號判決判處罰金5 萬元，如易服勞役以新臺幣1,000 元
    折算1 日確定，而異議人已於98年12月9日 易服勞役，現仍
    執行中之事實，此有臺灣高等法院被告前案紀錄表、本院98
    年度桃簡字第3147號判決書影本、臺灣桃園地方法院檢察署
    98年度撤緩字第366 號聲請簡易判決處刑書影本各1 份在卷
    可考，是異議人有駕駛汽車經測試檢定酒精濃度超過規定標
    準之違規事實，洵堪認定。
  (二)按94年2 月5 日公布，95年2 月5 日施行之行政罰法第26條
    規定：「一行為同時觸犯刑事法律及違反行政法上義務規定
    者，依刑事法律處罰之。但其行為應處以其他種類行政罰或
    得沒入之物而未經法院宣告沒收者，亦得裁處之。前項行為
    如經不起訴處分或為無罪、免訴、不受理、不付審理之裁判
    確定者，得依違反行政法上義務規定裁處之。」即所謂一事
    不二罰原則，探究其立法目的，無非以一行為同時觸犯刑事
    法律及違反行政法上義務規定時，由於刑罰與行政罰同屬不
    法行為之制裁，而刑罰之懲罰作用較強，依刑事法律處罰即
    足資警惕，實無一事二罰再處行政罰之必要，且刑事法律處
    罰，由法院依法定程序為之，較符合正當法律程序，應予優
    先適用，但罰鍰以外之沒入或其他種類行政罰，因兼具維護
    公共秩序之作用，為達行政目的，行政機關仍得併予裁處。
    故汽車駕駛人酒後駕車時，如同時觸犯刑法第185 條之3 之
    公共危險罪者，道路交通主管機關除依上開行政罰法第26條
    第1 項但書規定，處以其他種類行政罰外，關於行政罰鍰部
    分，即應依行政罰法第26條、道路交通管理處罰條例第10條
    等規定移送地方法院檢察署處理，其後非有行政罰法第26條
    第2 項所定不起訴等事由，不得裁處行為人罰鍰。又按94年
    12月28日修正公布，95年7 月1 日施行之道路交通管理處罰
    條例第35條第8 款規定：「前項汽車駕駛人，經裁判確定處
    以罰金低於本條例第92條第3 項所定最低罰鍰基準規定者，
    應依本條例裁決繳納不足最低罰鍰之部分」，是倘異議人經
    判決確定處以罰金，未達道路交通管理處罰條例第92條第3
    項所定最低罰鍰基準規定者，仍須補繳不足最低罰鍰之部分
    ，倘罰金已逾最低罰鍰，自無另行裁處異議人罰鍰之餘地。
  (三)查異議人經本院以98年度桃交簡字第3147號判決判處罰金5
    萬元，如易服勞役以1,000 元折算1 日確定，而異議人已於
    98年12月9 日易服勞役，現仍執行中等情，已如前述，異議
    人本件酒後駕車犯公共危險案件，既業經本院判決處以罰金
    確定，且罰金額度已逾最低罰鍰金額，依一事不二罰原則，
    原處分機關逕以異議人酒精濃度超過規定標準，而對其裁處
    罰鍰超過49,500元部分，與法即有未合。至施以道安講習部
    份，乃裁罰性之不利處分，為維護交通安全，促使駕駛人於
    飲酒後能知所警惕，實有教導駕駛人了解交通規則並加強其
    遵循之必要，故依行政罰法第26條第1 項但書之規定，仍得
    裁處之。
  (四)末查，異議人原考領之普通大貨車駕駛執照，前經監理機關
    於93年5 月8 日易處逕註，異議人迄今仍未重考駕駛執照一
    節，有桃園監理站汽車駕駛人螢幕列印1 份在卷可按，既異
    議人駕駛執照業經註銷，其縱有酒後駕車之違規行為，亦無
    駕駛執照可供吊扣，是本件自無從對異議人裁處吊扣汽車駕
    駛執照之處分。惟參酌道路交通管理處罰條例第67條第6 項
    之規定，於違規酒後駕車然屬無照駕駛之情況下，應將「吊
    扣」之處罰規定轉換為「禁止在最長吊扣期間內考領駕照」
    之處罰。而原處分機關上開1 年內不得考領駕駛執照，及施
    以道安講習之行政裁罰部分，則係預防將來再犯危險之管制
    罰，有別於前揭針對已發生違規事實科處罰鍰之行政秩序罰
    ，係屬行政罰法第26條第1 項但書所稱之「其他種類行政罰
    」。本件異議人確有飲酒駕車，經測試檢定酒精濃度超過標
    準之情，已如前述，是就此違反行政秩序規定之部分，原處
    分機關雖不得就該同一違規事實再處以「罰鍰」，惟仍應科
    處罰鍰以外之行政罰（即禁止考領駕駛執照及施以道安講習
    ），是異議人所受裁罰不得考領駕照及施以道安講習部分依
    法核無不當，異議人此部分之異議為無理由。
五、綜上所述，原處分機關上開罰鍰之行政裁罰，容有未洽，本
    院即無從予以維持。又因本件酒後駕車乃單一違規行為，罰
    鍰、吊扣駕照與道路安全講習之處分無從區分，是異議人雖
    未就酒後駕車裁處罰鍰及道路安全講習部分提出異議，仍應
    由本院併為審酌( 臺灣高等法院暨所屬法院98年度法律座談
    會刑事類提案第23號決議意旨可資參照) 。從而，異議人據
    此聲明異議，為有理由，爰撤銷原處分，自為裁罰如主文第
    2 項所示，以為適法。
據上論斷，應依道路交通案件處理辦法第19條、第20條前段，裁
定如主文。
中    華    民    國    99    年    3     月    1     日
                  刑事第五庭    法  官  江春瑩
以上正本證明與原本無異。
如不服本裁定，應於裁定送達後5 日內向本院提出抗告狀。
                                書記官  羅婉榕
中    華    民    國    99    年    3     月    4     日

司法院資訊處製作；財團法人民間司法改革基金會備份。
